臺灣臺中地方法院民事判決
                                   111年度中簡字第2171號
原      告  蔡雲蘭
被      告  李菱軒

上列被告因詐欺案件，經原告提起損害賠償之附帶民事訴訟（11
1年度附民字第589號），經本院刑事庭裁定移送前來，於民國11
1年8月26日辯論終結，本院判決如下：
    主      文
被告應給付原告新台幣貳拾捌萬元。
本判決得假執行。
    事實及理由
一、被告經合法通知，無正當理由，未於言詞辯論期日到場，無
    民事訴訟法第386條各款所列情形，爰依原告聲請，由其一
    造辯論而為判決。 
二、原告主張：被告前於民國109年12月間某日，經友人張溰澄(
    原名張紫彤，涉詐欺取財等罪嫌部分，前經臺灣臺中地方檢
    察署檢察官以110年度偵字第17542號為不起訴處分在案)介
    紹，加入李品翰(涉詐欺取財等罪嫌部分，業經臺灣臺中地
    方檢察署檢察官以110年度偵字第17542號為不起訴處分在案
    )所屬之三人以上具有持續性、牟利性、結構性詐欺集團犯
    罪組織，參與俗稱「車手」之收取詐欺款項工作(涉犯參與
    犯罪組織等犯行部分，前經本院以110年度訴字第147號判決
    判處有期徒刑1年3月確定在案)，被告另與真實姓名年籍不
    詳之人意圖為自己不法之所有，共同基於冒用政府機關、公
    務員名義詐欺取財及一般洗錢之犯意聯絡，推由不詳之人於
    109年12月16日9時30分許，持用門號+00000000號電話與蔡
    雲蘭聯繫，佯稱：係健保局人員，健保卡遭凍結，需轉撥11
    9由警察局接聽云云，復由不詳之人對其佯稱：係警察局人
    員，有人冒用其名義在台新銀行開戶，匯入新台幣(下同)1,
    200萬元至該帳戶，懷疑係詐欺集團人頭帳戶，將為其轉接
    云云，另由不詳之人對其佯稱：係警察局鄭組長，其涉嫌詐
    欺案件，須配合辦案，將金融帳戶內之款項提領交付云云，
    以前揭方式對原告施以詐術，致其誤信為真，因此陷於錯誤
    ，於同日10時30分許，至台中市○○區○○路0段000號臺中商業
    銀行某分行，臨櫃提領28萬元，復於同日10時35分，在台中
    市○○區○○路0段000巷00號前，交付28萬元予佯裝刑事警察局
    調派前來之公務員被告，經被告再為轉交不詳之人，藉以掩
    飾不法所得之去向及所在。嗣因原告發覺遭詐欺後報警處理
    ，始悉上情。被告上開行為遭台灣台中地方檢察署以涉共犯
    刑法第339條之4第1項第1款之詐欺取財罪及違反洗錢防制法
    第14條第1項之一般洗錢罪提起公訴（台灣台中地方檢察署1
    10年度偵字第17542號），嗣經鈞院刑事庭判處被告有期徒
    刑1年1月（註：上開二罪從一重論以詐欺罪處斷)（本院111
    年度金訴字第489號）。爰依民法第184條第1項後段、第2項
    及第185條第1項共同侵權行為之規定，請求被告賠償上開原
    告所受之損失。訴之聲明：被告應給付原告28萬元。
三、原告主張之上開事實，已為本院111年度訴字第489號刑事判
    決所確認，並經本院調閱上開刑事卷無訛。被告經合法通知
    ，既未於言詞辯論期日到場，亦未提出書狀作何聲明或陳述
    以為爭執，依民事訴訟法第280條第3項前段準用同條第1項
    前段之規定，視同自認原告主張之事實，是堪信原告之主張
    為真正。
四、按因故意或過失，不法侵害他人之權利者，負損害賠償責任
    。故意以背於善良風俗之方法，加損害於他人者亦同。違反
    保護他人之法律，致生損害於他人者，負賠償責任，民法第
    184條第1項前段、後段、第2項，分別定有明文。第1項前、
    後兩段為相異之侵權行為類型。關於保護之法益，前段為權
    利，後段為一般法益。關於主觀責任，前者以故意過失為已
    足，後者則限制須故意以背於善良風俗之方法加損害於他人
    ，兩者要件有別，請求權基礎相異，訴訟標的自屬不同（最
    高法法院80年度台上字第3760號判決要旨參照）。此即民法
    第184 條規定係調和「行為自由」和「保護的權益」此兩個
    基本利益，區別不同的權益的保護，而組成侵權行為責任體
    系。被侵害者係他人權利時，只要加害人具有故意或過失，
    即應依民法第184條第1項前段負損害賠償責任。其被侵害者
    ，非屬權利時，須加害行為係出於故意背於善良風俗方法（
    第184條第1項後段），或違反保護他人之法律（第184條第2
    項）時，被害人始得請求損害賠償。易言之，民法第184 條
    第1項前段所保護的，限於權利，不及一般財產上之利益 （
    純粹財產上損害、純粹經濟上損失）。一般財產上利益僅能
    依民法第184條第1項後段規定或第2項受到保護。次按，民
    法第185條「數人共同不法侵害他人之權利者，連帶負損害
    賠償責任﹔不能知其中孰為加害人者，亦同。造意人及幫助
    人，視為共同行為人。」計有4 個類型之共同侵權行為【即
    民法第185條第1項前段「即狹義共同侵權行為」，包括主觀
    （意思聯絡）共同加害行為（使加害人就可能的因果關係負
    責）、客觀行為關連共同加害行為（司法院66年例變字第 1
    號）（須具共同因果關係））、後段（共同危險行為，擇一
    因果關係）、第2 項（造意人與幫助人之共同侵權行為）】
    ，該不同類型之共同侵權行為規定要件不同、功能有別。就
    民法第185條第2項所規範之共同侵權行為而言，所稱造意及
    幫助相當於刑法上的教唆及幫助。換言之，造意人者，指教
    唆他人使生為侵權行為決意之人；幫助人者，指予他人以助
    力，使他人易於為侵權行為之人，其助力包括精神及物質在
    內。本件原告所請求遭被告詐欺之28萬元，核其性質原告係
    受有純粹財產上損害（純粹經濟上損失），而詐欺原告之詐
    騙集團成員既係以詐欺之方法致原告受有上開損財產上損害
    ，則顯係以背於善良風俗之方法加損害於原告，被告則為共
    犯該詐欺行為，已如前述，是被告依前開184條第1項後段、
    第2項、第185條第1項共同侵權行為之規定，即應就此對原
    告負有損害賠償之責。
五、次按，連帶債務之債權人，得對於債務人中之一人或數人或
    其全體，同時或先後請求全部或一部之給付。連帶債務未全
    部履行前，全體債務人仍負連帶責任。為民法第273條所明
    定。本件被告既應依民法第185條第1項規定，與詐騙集團成
    員負連帶負損害賠償責任，則依上開規定，原告自可得向被
    告請求上開其被騙所受之28萬元之損失甚明。是原告本於上
    開（四）所述之規定，對被告請求給付上開金額28萬元，洵
    屬適法，為有理由，應予准許，爰為判決如主文第1項所示
    。
六、本件係就民事訴訟法第427條第1項訴訟適用簡易程序所為被
    告敗訴之判決，故依同法第389條第1項第3款之規定，自應
    依職權宣告假執行。
七、據上論結，本件原告之訴為有理由，依民事訴訟法第436條
    第2項、第385條第1項前段、第78條、第389條第1項第3款，
    判決如主文。
中　　華　　民　　國　　111 　年　　8 　　月　　31　　日
                      臺灣臺中地方法院臺中簡易庭
                                  法　官　陳添喜
以上正本係照原本作成。
如不服本判決，應於送達後20日內，向本院提出上訴狀並表明上
訴理由，如於本判決宣示後送達前提起上訴者，應於判決送達後
20日內補提上訴理由書（須附繕本）。如委任律師提起上訴者，
應一併繳納上訴審裁判費。
中　　華　　民　　國　　111 　年　　8 　　月　　31　　日
                                  書記官　黃舜民